臺灣臺北地方法院民事判決　　　　　　　94年度訴字第1786號
原　　　告　甲○○○
訴訟代理人　周德壎律師
被　　　告　華南商業銀行股份有限公司
法定代理人　乙○○
訴訟代理人　丙○○
上列當事人間債務人異議之訴事件，本院於中華民國94年4月25
日言詞辯論終結，判決如下：
    主      文
本院九十四年度執字第七六五０號清償票款強制執行事件所為之
強制執行程序應予撤銷。
訴訟費用由被告負擔。
    事實及理由
一、原告主張：被告於民國94年3月4日持本院67年度北院劍民執
    宙第11104號債權憑證，聲請就原告之財產為強制執行，經
    本院以94年度執字第7650號清償票款事件對原告之財產實施
    強制執行在案。然被告所執前揭債權憑證，係因被告以訴外
    人亞洲塑膠製品廠股份有限公司（下稱亞塑公司）所簽發之
    票據所為之民事判決為執行名義聲請執行無效果後而換發。
    被告雖分別於85年、90年及92年聲請換發債權憑證，但執行
    債務人均非原告，此債權憑證之執行名義，其實體上之法律
    關係既為票款請求權，故執行名義所表彰之請求權時效為5
    年，被告既於最近5年內均未向原告為請求，其票款請求權
    已罹於時效而消滅，原告自得拒絕給付，而應認本院94年度
    執字第7650號執行事件有消滅債權人請求之事由發生。原告
    爰依據強制執行法第14條第1項規定，向本院提起債務人異
    議之訴。並聲明：如主文第1項所示。
二、被告則以：其歷次依本院67年度北院民執宙字第11104號債
    權憑證為強制執行換發債權憑證時，雖僅列主債務人亞塑公
    司，但所檢附之債權憑證均包含全體連帶債務人，亦即對債
    權憑證上全體債務人為強制執行換發債權憑證，故被告所為
    前開強制執行已對全體債務人發生效力，並時效中斷。退步
    言之，原告既擔任亞塑公司之連帶保證人而為連帶債務人之
    一，即便被告聲請強制執行時未列原告姓名，然依據民法第
    747條規定，對亞塑公司所為強制執行及中斷時效之行為，
    對連帶保證人之原告亦發生效力，故本件被告對原告之債權
    請求權並未罹於時效而消滅，原告以時效消滅為由請求撤銷
    本院94年度執字第7650號強制執行程序，為無理由。並聲明
    ：原告之訴駁回。
三、本件兩造不爭執事項：
    被告前以判命原告及亞塑公司等債務人連帶給付債權人（即
    本件被告）2,130,000元及自65年3月15日起至清償日止，按
    每百元年息1分4厘計算之利息，並自65年5月11日起至清償
    日止，按年百元1分2厘計算之違約金之本院65年訴字第5718
    號民事確定判決為執行名義，聲請對原告及訴外人亞塑公司
    等債務人為強制執行，經臺灣桃園地方法院於65年度執字第
    1492號事件中受償21,194元、65年度執字第1659號、1607號
    、1732號事件中受償124,244元，而就不足清償之部分，業
    經本院執行處於67年4月8日核發67年度北院劍民執宙字第11
    104號債權憑證，被告復以該債權憑證為執行名義，聲請強
    制執行，先後經本院執行處於71年5月31日、85年12月11 日
    及90年12月21日以亞塑公司為執行債務人，經執行無效果換
    發債權憑證，被告又於94年3月1日以北院劍民執宙字第1110
    4號債權憑證為執行名義，聲請對原告強制執行，聲請執行
    法院就原告對訴外人台北富邦商業銀行股份有限公司大安分
    公司所得請求之存款、利息等金額債權核發扣押命令及收取
    命令，而本院執行處亦於94年3月4日核發扣押命令等情，業
    據原告提出本院67年度北院劍民執宙字第11104號債權憑證
    、94年度執字第7650號、85年度執字第17854號、90年度執
    字第27734號執行卷宗為證，並經本院調閱94年度執字第765
    0號執行卷宗、65年度訴字第5718號判決正本核閱屬實，且
    為兩造所不爭執，堪信此部分事實為真。
四、得心證之理由：
    按執行名義成立後，如有消滅或妨礙債權人請求之事由發生
    ，債務人得於強制執行程序終結前，向執行法院對債權人提
    起異議之訴。如以裁判為執行名義時，其為異議原因之事實
    發生在前訴訟言詞辯論終結後者，亦得主張之。強制執行法
    第14條第1項定有明文。復按，強制執行法第27條所稱之債
    權憑證，係指執行法院發給債權人收執，俟債務人如有財產
    再行執行之憑證而言。債權人於取得債權憑證後，雖可無庸
    繳納執行費用再行聲請強制執行，但該債權憑證之可以再行
    強制執行乃溯源於執行法院核發債權憑證前債權人依強制執
    行法第4條第1項所列各款取得之原執行名義。是對具有既判
    力之執行名義，提起債務人異議之訴，債務人祇須主張消滅
    或妨礙債權人請求之事由，係發生於該具既判力之原執行名
    義成立之後者，即得為之，如以裁判為執行名義時，其為異
    議原因之事實發生在前訴訟言詞辯論終結後者，亦得主張之
    ，初與該事由是否發生在債權憑證成立之後無涉。又消滅時
    效因開始執行行為或聲請強制執行而中斷；時效中斷者，自
    中斷之事由終止時，重行起算，民法第129條第2項第5款及
    第137條第1項固分別定有明文，惟消滅時效完成後，如債權
    人依原執行名義或債權憑證聲請法院再行強制執行時，亦不
    生中斷時效或中斷事由終止重行起算時效之問題，債務人自
    非不得對之提起債務人異議之訴，以排除該執行名義之執行
    。本件原告主張被告之請求權已罹於時效而消滅，自不得執
    債權憑證再對原告聲請強制執行，被告則以前揭情詞置辯，
    故本件之主要爭點厥為：被告對原告之請求權是否業已罹於
    時效而消滅。現析述如后：
（一）本件被告係以本院67年度北院民執宙字第11104號債權憑
      證為執行名義對原告聲請強制執行，又前開執行名義係因
      被告前持本院65年度訴字第5718號民事確定判決，對被告
      及訴外人亞塑公司等人聲請強制執行無效果後，經本院執
      行處於67年4月8日核發，依據前揭說明，關於本院67年度
      北院民執宙字第11104號債權憑證所表彰之請求權消滅時
      效期間，自應以本院65年度訴字第5718號民事判決之法律
      關係為斷。
（二）又原告主張：被告取得本院65年度訴字第5718號民事確定
      於係依據本票之連帶保證人關係，訴請原告應與亞塑公司
      等人負擔連帶清償責任，業經本院調閱65年度訴字第5718
      號民事判決，核閱屬實，且有該判決正本在卷可參（見本
      院卷第54頁至第58頁），被告既依據票據之法律關係向原
      告為前開請求並原告取得確定判決為執行名義，故依民法
      第137條第3項規定被告之請求權時效業已延長為5年，被
      告仍須於取得確定判決後每隔5年間有向原告聲請強制執
      行等致使時效中斷之事由，方可使被告本件請求權不至於
      罹於時效而消滅。
（三）復按，債權人聲請執行，而陳明債務人現無財產可供執行
      者，執行法院得逕行發給憑證。強制執行法第27條第2項
      著有明文可參。此條文係於89年2月2日修法時所增訂，至
      於該條項增訂之目的乃因債權人聲請換發債權憑證，未必
      係因發見債務人有財產可供強制執行，僅係因其原執行名
      義所表彰之請求權業將罹於時效而消滅，而欲經由聲請強
      制執行而中斷時效，為減少執行法院之負擔並使執行程序
      迅速終結，故即省略執行程序，而由執行法院逕發債權憑
      證。查。被告雖曾於67年間聲請對亞塑公司及原告等人為
      強制執行，經執行無效果，而經本院執行處於67年4月8日
      核發債權憑證，嗣於71年5月31日復曾對亞塑公司聲請強
      制執行無效果，而在同一債權憑證上加蓋戳記。此後被告
      並未於該次聲請強執執行無效果後5年內再聲請法院強制
      執行及換發債權憑證，遲至85年12月9日逕以「換發憑證
      」為由聲請對亞塑公司為強制執行，本院執行處亦依據當
      時執行實務所採行之方式，省略執行程序，逕於原執行名
      義上加蓋執行無效果之戳章後，將執行名義返還予被告，
      此由本院前開執行事件中，於85年12月9日收狀分案後，
      於同年月12日以退還原債權憑證，並以北院瑞85民執玄字
      第17854號通知執行程序終結可證（見本院卷第9頁至第14
      頁），即便如被告所辯稱其得依據民法第747條規定以對
      亞塑公司聲請強制執行得作為對本件原告時效中斷之事由
      ，然被告於85年12月9日以85年度執字第17854號聲請對亞
      塑公司強制執行時，其對亞塑公司及原告之票據請求權早
      已罹於時效而消滅，則被告於94年3月4日執本院67年度北
      院劍民執宙字第11104號債權憑證聲請強制執行時，原告
      自得執時效抗辯拒絕給付。
（四）綜上所述，原告主張被告之票款請求權既已罹於時效而消
      滅，為有理由。被告仍執本院67年度北院劍民執宙字第11
      104號債權憑證為執行名義對原告聲請強制執行，從而，
      原告依據強制執行法第14條第1項請求撤銷本院94年度執
      字第7650號之執行程序，即屬有據，自應准許。
五、因本件事證已臻明確，兩造其餘主張陳述及所提之證據，經
    本院斟酌後，認與判決結果不生影響，均毋庸再予論述，附
    此敘明。
六、訴訟費用負擔負擔之依據：民事訴訟法第78條。
中　　華　　民　　國　　94　　年　　5　　月　　16 　　日
                  民事第四庭    法　官　黃柄縉
以上正本係照原本作成
如對本判決上訴，須於判決送達後20日內向本院提出上訴狀
中　　華　　民　　國　　94　　年　　5　　月　　16 　　日
                    　　　　　　書記官　楊湘雯
